臺灣高等法院臺中分院民事判決　九十年度保險上字第一七號
　　　上　訴　人　甲○○
　　　法定代理人　陳河東
右當事人間請求給付保險金事件，上訴人對於中華民國九十年六月二十一日臺灣南投
地方法院八十九年度保險字第一號第一審判決提起上訴，本院判決如左：
    主    文
上訴駁回。
第二審訴訟費用由上訴人負擔。
    事    實
甲、上訴人方面：
一、聲明：求為判決：
（一）原判決廢棄。
（二）被上訴人應給付上訴人新台幣（下同）三百萬元及自民國（下同）八十八年九
      月六日起至清償日止，按年息百分之十計算之利息。
（三）上訴人願以現金或等值之台灣銀行南投分行之可轉讓定期存單供擔保，請准為
      假執行之宣告。
二、陳述：除與原判決所載相同部分予以引用外，補述略稱：
（一）台中地方法院檢察署八十八年度相字第九一八號相驗卷內之筆錄記載：台中市
      第一分局西區派出所警員據報至現場處理時，當時被保險人所承租之上開房間
      ，大門遭內鎖，請鎖匠前往開鎖，仍無法開啟，故由警員破門而入等情。惟其
      所謂「內鎖」之詳情為何？並無法明確判斷。按房門內鎖之情節有很多種，或
      僅單純從內將門鎖鎖住，或從內將門鎖鎖住並加卡筍，或從內將門鎖鎖住並另
      加門栓，不一而足。至於鎖匠從外面開鎖而無法開啟，其情形亦有很多種，其
      一為鎖匠之開鎖技術不精，而無法開啟，其二為門鎖之設計比較複雜，鎖匠無
      法開啟。從上開筆錄記載並無法判斷該房間大門內鎖為哪一種情形。原判決未
      具體查明該房門內鎖之情形，即遽為不利於上訴人之判決，尚嫌武斷。
（二）本件被保險人鄭雅麗所承租之房間大門僅有原房東所設置之三段鎖，並未另私
      裝門栓，此項事實有鄭雅麗之妹鄭雅琳可證，並有該棟大樓管理員林基銘、鄧
      雲騰可證，況該房間之大門係硫化銅門，金屬門板甚厚，要加裝門栓並非易事
      ，除非用電鑽鑽孔外，並無法用一般螺絲起子裝置，然現場並無電鑽或螺絲起
      子等工具，以鄭雅麗為一女流之輩，並無法加裝門栓。基此，該房間只要有大
      門之鑰匙，即可自由出入。乃原判決認定該處所係由內上鎖，應不可能有人由
      內經房門離開，應足認定云云，顯有錯誤。
（三）案發後，被保險人鄭雅麗之房間鑰匙及電梯識別卡均不見，可見行兇者於行兇
      後可從房間裡面打開房間大門，再從外面以該大門鑰匙將房門鎖住，而從容離
      去。造成本件之情形為房門內鎖，無其他人在場，應為自殺之假象。至於電梯
      識別卡是否遭行兇者持之使用於乘坐電梯，並不得而知，然行兇者亦有可能怕
      被電梯攝影機錄影，而改走樓梯間。
（四）於八十八年六月十八日案發當時係下雨天，此有中央氣象局台中氣象站逐日雨
      量資料記載當日下雨十一點一公釐可證，並有證人羅志強於偵查時相驗卷之筆
      錄中亦證稱：「因當時下著雨．．．．」可證，而當時既係下雨天，則陽台理
      當遭雨淋溼沖刷，何以仍會有二、三個足跡？令人起疑，故證人林靖智之證詞
      不實在。又縱認有該二、三個足跡存在，有無拍照存證？該陽台是否乾淨或沾
      滿灰塵？該足跡坐落於陽台之具體位置為何？該足跡大小為何？與被保險人鄭
      雅麗之足型是否相符？抑係第三人之足跡？均有待進一步查明，乃原判決未具
      體查明上開細節，即據證人林靖智證述陽台有二、三個足跡，據而推論：「倘
      被保險人係於清醒狀態中遭人推落，應會掙扎抵抗，則現場之陽台豈可能會僅
      有二、三個足跡。」云云，尚嫌速斷。又鄭雅麗墜樓時之情節，其意識是否清
　　　楚？是否服用 Diphenhydramine抗組織胺類藥物，而產生睡意？而單獨不慎墜
　　　樓？或被第三人故意推下樓或丟下，或第三人過失不慎而墜落？其與行兇者是
　　　否熟識？當時是卿卿我我不慎墜落？或是打鬥爭扎墜落？係被抱著推下樓？抑
　　　係在陽台站著被推下樓？均有待進一步查證？而何種情形會與二、三個足跡有
　　　關聯，亦有待探討？乃原判決僅以倘被保險人係於清醒狀態中遭人推落，應會
　　　掙扎抵抗，則現場之陽台豈可能會僅有二、三個足跡云云，其判斷尚嫌速斷。
（五）依台灣台中地方法院檢察署相驗屍體驗斷書之記載，其中關於「四肢部：左手
      肘部開放性骨折。右股骨完全骨折。」部分，可認係被保險人從高處墜落所致
      ，並無疑問。而關於「胸腹部：左胸近胸骨部瘀血。四肢部：雙手掌部瘀血。
      右腳掌部瘀血。兩小腿部及雙足背部多處暗紅色瘀血。」等部分，各該部位之
      瘀血現象，究係被保險人從高處墜落所致？抑係被保險人與行兇者打鬥爭扎之
      痕跡？尚有疑問，另外，關於「四肢部：右手肘部後部擦傷。兩膝部內側下方
      斜向擦傷。」部分，應與被保險人從高處墜落無關，且被保險人若從高處跳下
      ，亦不至於會有上開擦傷或斜向擦傷之痕跡。乃原判決未具體查明，即遽為認
      定本件僅有墜樓所致傷痕，並無其他傷痕云云，尚嫌速斷。
（六）被保險人鄭雅麗墜樓時之情節，有以下幾種可能性：其因服用Diphenhydramin
      e抗組織胺類藥物，而產生睡意，迷迷糊糊而墜樓；其因服用Diphenhydramine
      抗組織胺類藥物，而產生睡意？迷迷糊糊而遭第三人故意推下樓或抱著丟下；
      其因與第三人（熟識者）玩樂追逐而過失不慎而墜落；其因與第三人（熟識者
      ）當時在陽台樓梯卿卿我我而不慎墜落；其因與第三人打鬥或爭扎而墜落，但
      打鬥或掙扎之力道並不強，故未留下打鬥或掙扎之傷跡。而上述五種墜樓之可
      能性，均不會留有掙扎之外傷。又被保險人所留之傷跡，並非全為墜樓所致，
      已如上述。綜上，原判決僅以被保險人身上無掙扎之外傷，即認上訴人主張實
      難採信，亦嫌速斷。
（七）本件進入被保險人房間之第三人，其進入之方式，有下列幾種可能性：由同
      樓層隔壁房間攀越陽台侵入；第三人以前曾租賃被保險人之房間，於退租之
      後，房東並未換鎖，而該第三人仍持有該房間之鑰匙，得以開鎖侵入；第三
      人持有萬能鑰匙，且懂得開鎖，欲侵入被害人房間行搶或行姦；第三人與被
      保險人熟識，與被保險人一同進入房間或得其同意進入房間。承上，雖第１種
      情形，其發生之可能性比較低，但亦不無可能。若以此種方式侵入，兇手於離
      去時，或由房間大門離去，或循原來之方式離去，均有可能發生。乃原審判決
      認定兇手再由陽台越過隔壁房間之陽台離去，亦與常理不合，蓋兇手僅須由大
      門離開即可，何須冒險攀爬十一樓層高之陽台至隔壁之陽台離去？其論理雖有
      理由，但亦有可能失之一偏。關於兇手將被保險人之房間弄亂、電話機、手機
      放置冰箱、電視打開，並脫光被保險人之衣物等，除脫光被保險人衣物乙節外
      ，均應為兇手行兇後所為，而其將房間弄亂、電話機、手機放置冰箱、電視打
      開等情，核其動機在於尋找有關被保險人與行兇者有牽之相關資料，如電話簿
      、記事簿、行兇者姓名等，並將之攜走，以避免被循線查獲，或阻隔外界與上
      開電話機、手機聯絡而留下通聯記錄，使警方得以具體判斷被保險人遇害時間
      ，其上開作為，目的並不在故佈疑陣，使人誤認被保險人係自殺死亡。故原判
      決以若謂兇手欲故佈疑陣，使人誤認被保險人係自殺死亡，則何以又將被保險
      人之房間弄亂、電話機、手機放置冰箱、電視打開，並脫光被保險人之衣物等
      情，欲使人懷疑之行為乙節，其推論情形並未切中肯綮。至於兇手是否持有被
      保險人之房間錀匙，雖無法具體證明，然被保險人自己持有之房間鑰匙及電梯
      識別卡於案發後不翼而飛，卻是不容否認之事實，則基此推之，苟被保險人已
      自殺，何以其房間鑰匙及電梯識別卡會不翼而飛？由此足見，本件確有第三人
      侵入之事實。乃原判決未查明及此，顯有違誤。
（八）該簽結理由關於「房門上鎖，鎖匠無法開啟」乙節，其所謂「房門內鎖」之具
      體情節，究竟係僅單純從內將門鎖鎖住，或從內將門鎖鎖住並加卡筍，或從內
      將門鎖鎖住並另加門栓，並未具體查明。又關於鎖匠從外面開鎖而無法開啟，
      究竟係鎖匠之開鎖技術不精，而無法開啟，抑或門鎖之設計比較複雜，鎖匠無
      法開啟，亦未查明。承上，檢察官及警察未盡調查證據之能事，即遽以上開台
      灣台中地方法院檢察署八十八年度相字第九一八號相驗卷，以被保險人無他殺
      嫌疑而簽結，其結案程序甚為草率。
三、證據：除引用原審立證方法外，補提：民國八十八年台中氣象站逐日雨量資料、
    李奕德之信函（以上皆為影本）各一份為證，聲請訊問證人鄭雅琳、林基銘、鄧
    雲騰、李奕德、林營全、邱世芳、黃哲信。聲請履勘現場。
乙、被上訴人方面：
一、聲明：求為判決：
（一）上訴駁回。
（二）如為不利判決願供擔保免為假執行。
二、陳述：除與原判決所載相同部分予以引用外，補述略稱：
（一）被上訴人認為被保險人係跳樓自殺之理由：
  １、由被保險人之性格、職業、生活經歷觀之：
（１）由被保險人之父親鄭文枝於警訊筆錄之陳述，可知被保險人之個性十分任性，
      平日有酗酒之習慣，生前住於台中市○○路○段一－七號十一樓十七室。又被
      保險人曾結婚育有一六歲女兒，離婚後其女兒由前夫扶養，而被保險人於八十
      七年三月十二日投保系爭保險時係居住於南投縣埔里鎮，並於埔里鎮工作。被
      保險人於投保系爭保險之後即遷至台中居住，並於８８８酒店上班，當陪酒小
      姐。又從法務部法醫研究所之檢驗報告可知被保險人之尿液中含有三環抗憂鬱
      劑，此種藥物為鎮靜劑之一種（法醫黃哲信之證詞），足見被保生前人有服用
      鎮靜劑。依上述情節可知被保險人係在婚姻、家庭均不順利之情形，隻身由埔
      里至台中市謀生。復因無一技之長，故至酒店擔任陪酒小姐，而陪酒小姐之工
      作易遭客人輕薄，加上其個性任性，須服用鎮靜劑以緩和情緒，故其於諸事不
      順，且對人生感到消極之情形下（警員林靖智於原審九十年四月十二日之證詞
      ）一時想不開而跳樓自殺，如此推論應符合經驗法則。
（２）又依黃哲信法醫之證詞，一般著內衣褲自殺之女子，常見於使用安眠藥或鎮靜
      劑，而被保險人確實有服用鎮靜劑。且被保險人從事陪酒小姐之工作，行為自
      會比尋常女子較開放，不能僅以其僅著內褲跳樓即謂其係遭他人殺害。又依臺
      灣民間習俗，著紅色內衣褲自殺，表示其死必甚堅，且有復仇之意涵。
２、由被保險人墜樓前其住處之情形及其身體之傷痕等事證觀之：
（１）按被保險人墜樓之後，警員請鎖匠開鎖，該門鎖有三道開關，經打開後無法由
      外面打開，因該鎖由內鎖住無法由外面打開，之後予破壞門鎖才進入現場。且
      被保險人住處之房門內有加裝鐵鍊鎖，鐵鍊鎖鎖上的話外面沒辦法打開。故被
      保險人墜樓前其住處係由屋內以鐵鍊反鎖，故無第三人行兇之後再由房門離去
      之可能。
（２）故如有第三人殺害被保險人，則其作案之後僅能冒著生命危險從陽台攀爬大樓
      外牆離去，但該大樓為集合式住宅且被保險人住處之陽台乃面向大樓之中庭，
      故陽台上之動靜皆有可能成為其他住戶注目之焦點，毫無私密性可言，兇手如
      從陽台攀爬離去，無異昭告世人其曾至被保險人之住處，且以攀爬大樓外牆之
      特殊方式離去，而此種方式顯不合常情，因行兇者惟恐遭人發現，皆會以隱密
      之方式迅述離開現場。故如真有第三人殺害被保險人，則其自房門離開被保險
      人之房間即可，無須冒險（冒生命及被他人發現之危險）由陽台越過隔壁之房
      間離去。況且並無證據顯示由被保險人之房間陽台，可以以攀爬之方式至隔壁
      房間。
（３）況且事實上被保險人之陽台上僅有一個足跡，不可能有人在該處將被保險人推
      下樓卻僅留下一個足跡之理。上訴人雖稱被保險人死亡當天有下雨，故被保險
      人之陽台遭雨水沖刷不可能留下足跡。但此種說辭乃上訴人之猜測，因雨水不
      一定會飄進陽台，且雨勢不大的話更無沖刷陽台足印之可能，更重要的是上訴
      人之前開說辭與警員之證詞不符。再者警員進入被保險人之住處後，發現被保
      險人之屋內物品凌亂，但其櫥櫃及抽屜並無遭人翻動之跡象，金錢及金飾仍在
      並未遺失，且無打鬥痕跡。又警員發現在陽台上有一個足跡，似赤足踩地足跡
      。且被保險人身上除墜樓所導致之外傷性傷痕外，雙手腕部及雙手背部均未見
      手抓、瘀血痕，研判無打鬥跡象。故上訴人所假設「被保險人遭人殺害，兇手
      由陽台攀爬大樓外牆離去」之情形，既不符常情，又與事實不符，應不足採信
      。
（４）被保險人經解剖鑑定後，其陰道抹拭棉棒兩之送化驗並未發現有精斑，此有法
      醫研究所八八文理字第一三二二號函附於原審卷可證，足見被保險人未遭性侵
      害。
（５）被保險人經法醫相驗結果，僅有墜樓所致傷痕，並無其他傷痕，上訴人及被保
      險人之父於偵查中亦表示無意見。又台中市警察局第一分局西區派出所相驗案
      件初步調查報告表上載「死者鄭雅麗於住處跳樓自殺」、「死亡原因為自殺」
      上訴人及被保險人之父均表示無異議，並於調查報告表上簽名按手印。按上訴
      人於警訊及偵查中所表示之意見為其甫得知被保險人之死訊時所表示之意見，
      此時因其頓時喪失愛女無暇慮及保險金，故此時其所表示之意見最接近真實，
      故被保險人自殺死亡並未出乎上訴人及其前夫之意料之外。而上訴人其後請求
      給付保險金時，因關係切身之利益，故翻異前詞否認被保險人自殺，雖亦為人
      之常情但與事實並不相符。
（６）再據鈞院勘驗之結果被保險人之房間外陽台之護欄高度為一一八公分，被保險
      人之身高僅一五六公分，故該陽台護欄之高度已及被保險人之胸部，非經刻意
      攀爬無法跨越，若非被保險人自行爬越護欄，殊難想像被保險人如何在無旁人
      、外力加入之情形下墜樓死亡。
（７）上訴人所提出第三人李奕德書寫之書信，其內容為李奕德之夢境，非其見聞之
      事實，自不得作為有利於上訴人之證據。
（８）證人鄭雅琳未與被保險人同住，僅於案發前二、三年曾與被保險人同住一、二
      天而已，又其僅知被保險人有一、二個不知真實姓名的男友，被保險人亦未跟
      鄭雅琳提起與男友之感情糾紛，但上訴人卻高度質疑被保險人係遭其男友殺害
      ，故鄭雅琳對被保險人並不了解，其稱被保險人無憂鬱症或自殺之念頭，僅係
      其臆測之詞，事實上被保險人確有服用抗憂鬱藥物。
（９）證人林營全為上訴人之夫，與上訴人之利害休戚與共，其立場自始即無法客觀
      公正，故其證詞必偏袒上訴人，其稱整理被保險人之房間時大樓之識別卡、鑰
      匙都不見了，皮包、手機電話機都放在冰箱內之證詞，被上訴人否認之。即使
      真有被保險人之手機、電話置於冰箱等異常現象，應與其服用鎮靜劑有關，尚
      難遽認為係第三人所為。
  ３、按證明應證事實之證據資料，並不以可直接單獨證明之直接證據為限。凡先綜
      合其他情狀，證明某事實，再由某事實為推理的證明應證事實，該證明某事實
      之間接證據，亦包括在內。（最高法院八十六年度台上字第六一一號；八十五
      年台上字第八五六號；八十一年台上字第一三八八號等判決參照）故本件雖無
      遺書直接證明被保險人係自殺死亡，但據前述事證足以推論如非被保險人有意
      自殺，根本無法翻越高度及胸之護欄而至墜樓死亡，故被保險人應為自殺死亡
      。原判決本於種種事實推論被保險人自殺死亡，其推論並無違背經驗法則或論
      理法則，故原判決無任何違法之處，上訴無理由請予駁回。
（二）退而言之，如鈞院認為無法認定被保險人係自殺，則依系爭個人傷害保險附約
      第五條之約定「第一項：被保險人於本附約有效期間內，因遭受意外傷害事故
      ，致其身體蒙受傷害而致殘廢或死亡時，依照本附約的約定給付保險金。第二
      項：前項所稱意外傷害事故，指非由疾病引起之外來突發事故。」按主張有利
      於己之事實者應負舉證責任（民事訴訟法第二百七十七條參照），上訴人主張
      其有權依系爭個人傷害保險附約請領保險給付，則應由上訴人證明被保險人係
      因「意外傷害致死」，且此意外傷害須符合「非疾病」；「外來」；「突發」
      等要件始符合係爭個人傷害保險附第五條之約定。本件上訴人並未舉證證明被
      保險人死亡確係出於外來突發之意外事故，上訴人雖提出被保險人之死亡證明
      ，被保險人並經警察、檢察官及法醫勘驗、解剖，可確定被保險人已死亡。但
      爭點在於被保險人死亡之原因是否出於外來突發之意外事故？按依死亡證明書
      之記載，被保險人係因高處跌落致外傷性休克死亡，但被保險人自高處跌落之
      原因，依前述應係出於自殺。退步言之，即使鈞院認為非自殺，則亦應由上訴
      人證明被保險人之死亡符合係爭保險契約約定之意外傷害要件，但上訴人並未
      就此點予以證明，故其請求此部份之保險給付並無理由。
三、證據：除引用原審立證方法外，補提：最高法院八十五年度台上字第一四三０號
    判決要旨、臺灣高等法院保險上字第三四號判決要旨、最高法院八十九年台上字
    第六三九號判決、臺灣高等法院八十四年保險上字第一六號判決要旨、臺灣高等
　　法院八十四年保險上字第二七號判決要旨、台灣高等法院八十五年保險上字第五
　　號判決要旨、臺灣高等法院臺中分院八十五年保險上字第六號判決要旨（以上皆
　　為影本）各一件為證。
丙、本院依職權向臺灣台中地方法院檢察署調閱八十八年度相字第九一八號鄭雅麗死
    亡相驗卷宗。
    理    由
一、被上訴人之法定代理人已於民國（以下同）九十年五月八日變更為陳河東，有「
    股份有限公司變更登記表」附卷可稽（本院卷第七十四、七十五頁），被上訴人
    之法定代理人於同年十一月二十八日具狀聲明承受訴訟（本院卷第九十一、九十
    二頁），核無不合，先予鈙明。
二、本件上訴人起訴主張：鄭雅麗係伊次女，民國（以下同）八十七年三月十二日，
    鄭雅麗與被上訴人公司訂立「終身壽險（壽型）保險契約」，保險金額為新台幣
    （以下同）一百四十萬元，保險期間二十年，第十二條約定：「被保險人於本契
    約有效期間內身故者，本公司（指被上訴人）按當時保險金額給付身故保險金」
    ，第九條第二項約定：「本公司（指被上訴人公司）應於收齊前項文件（指理賠
    所需文件）後十五日內給付（指給付保險金額）之。逾期本公司應按年利一分加
    計利息給付」；上開保險另附加「（二十年繳費）重大疾病終身壽險附約」，保
    險期間二十年，保險金額六十萬元，契約第十一條約定：「被保險人於本契約有
    效期間內身故者，本公司（指被上訴人）按當時保險金額給付身故保險金，第九
    條第二項另約定：「本公司（指被上訴人公司）應於收齊前項文件（指理賠所需
    文件）後十五日內給付（指給付保險金額）之。逾期本公司應按年利一分加計利
    息給付」；上開保險又附加「個人傷害保險附約」，保險期間四十九年，保險金
    額一百萬元，該保險附約第五條約定：「被保險人於本契約有效期間內，因遭受
    意外傷害事故，致其身體蒙受傷害而致．．．死亡時，依照本附約的約定，給付
    保險金」，第六條：「被保險人於本契約有效期間內遭受第五條約定的意外傷害
    事故，自意外傷害事故發生之日起一百八十日以內死亡者，本公司（指被上訴人
    ）按保險金額給付身故保險金」，第十六條另約定：「本公司（指被上訴人公司
    ）應於收齊前項文件（指理賠所需文件）後十五日內給付（指給付保險金額）之
    。逾期本公司應按年利一分加計利息給付」；前述三項保險金額合計為三百萬元
    ，並均指定上訴人為受益人，保險契約訂立後，被上訴人均依約繳納保險費，被
    保險人鄭雅麗於八十八年六月十八日下午五時許，被發現陳屍於台中市○○路○
    段一之七號之七樓平台，依上述「終身壽險（壽型）保險契約」第十二條之約定
    ，被上訴人應給付上訴人保險金一百四十萬元及按年息百分之十計算之利息，另
    依上述「（二十年繳費）重大疾病終身壽險附約」第十一條、第九條第二項之約
    定，被上訴人應給付保險金六十萬元及按年息百分之十計算之利息。又被上訴人
    係因被不詳姓名者由其居住之十一樓推落七樓陽台，或以不明原因殺死以後，移
    屍於七樓陽台，顯係遭受意外傷害事故至死，依系爭「個人傷害保險附約」第五
    、六、十六條之約定，被上訴人公司應給付上訴人保險金額一百萬元按年息百分
    之十計算之利息，合計被上訴人應即給付上訴人保險金額三百萬元，經上訴人向
    被上訴人請求給付，被上訴人竟以非其理賠範圍為由，以八十八年九月六日三興
　　字第八八０三七五號函及八十八年十二月二十日三興字第八八０五一五號函拒
　　絕賠償，爰本於履行保險契約之法律關係，請求判命被上訴人給付上訴人三百萬
　　元及八十八年九月六日起至清償日止，按年息百分之十計付之利息，並宣告附條
　　件假執行之判決。
三、被上訴人則以：按保險法第一百零九條第一項前段規定「被保險人故意自殺者，
    保險人不負給付保險金額之責任」。本件系爭「終身壽險（壽型）保險契約」第
    十六條第一項第三款（被上訴人誤載為第十六條第三項）以及「重大疾病終身壽
    險附約」第十九條第三項均約定：被保險人在契約訂立或復效之日起二年內故意
    自殺者，被上訴人公司不負給付保險金責任。被保險人死亡後，經台中地方法院
    檢察署相驗結果，認為：「死者遺體除墜樓之外傷傷痕外，經勘驗並無其他外傷
    傷痕跡．．．又其居處十一之十七號房，原係由房內上鎖，鎖匠無法開啟，經警
    員強力破壞始得進入．．．．而現場雖物品凌亂，但無打鬥破壞跡象，且現金、
    金飾等物品亦無遺失．．．．本件經查無他殺嫌疑或其他應負刑責之人，擬逕行
    報結」等語。且依相驗屍體證明書所載，被保險人鄭雅麗身高為一五六公分，而
    其住所之陽台外設有護欄，該護欄之高度，上訴人自承有一百一十公分高，其高
    度已超過被保險人身高之二分之一，若非被保險人自殺，依一般情況應不致有墜
    樓之可能，顯見被保險人係自殺身亡，依據上開規定，被上訴人自無庸負給付保
    險金額責任。又系爭「個人傷害保險附約」第五條第一項雖約定：「被保險人於
    本契約有效期間內，因遭受意外傷害事故，致其身體蒙受傷害而致．．．死亡時
    ，依照本附約的約定，給付保險金」，但同條第二項另約定：「前項所稱意外傷
    害事故，指非由疾病引起之外來突發事故」，由此文句，可知系爭「個人傷害保
    險附約」約定之「意外傷害事故致死」，係採所謂「原因說」，即導致傷害或死
    亡之外界原因出於意外者，方屬意外傷害。上訴人應證明被保險人死亡之原因係
    出於意外，始得請求理賠。上訴人僅以被保險人死亡之結果而請求理賠，無法證
    明其死亡之原因係出於意外，上訴人之請求並無理由等語，資為抗辯。
四、上訴人主張：鄭雅麗係伊次女，八十七年三月十二日，鄭雅麗與被上訴人公司訂
    立「終身壽險（壽型）保險契約」，保險金額為新台幣（以下同）一百四十萬元
    ，保險期間二十年，第十二條約定：「被保險人於本契約有效期間內身故者，本
    公司（指被上訴人）按當時保險金額給付身故保險金」，第九條第二項約定：「
    本公司（指被上訴人公司）應於收齊前項文件（指理賠所需文件）後十五日內給
    付（指給付保險金額）之。逾期本公司應按年利一分加計利息給付」；上開保險
    另附加「（二十年繳費）重大疾病終身壽險附約」，保險期間二十年，保險金額
    六十萬元，契約第十一條約定：「被保險人於本契約有效期間內身故者，本公司
    （指被上訴人）按當時保險金額給付身故保險金，第九條第二項另約定：「本公
    司（指被上訴人公司）應於收齊前項文件（指理賠所需文件）後十五日內給付（
    指給付保險金額）之。逾期本公司應按年利一分加計利息給付」；上開保險又附
    加「個人傷害保險附約」，保險期間四十九年，保險金額一百萬元，該保險附約
    第五條約定：「被保險人於本契約有效期間內，因遭受意外傷害事故，致其身體
    蒙受傷害而致．．．死亡時，依照本附約的約定，給付保險金」，第六條：「被
    保險人於本契約有效期間內遭受第五條約定的意外傷害事故，自意外傷害事故發
    生之日起一百八十日以內死亡者，本公司（指被上訴人）按保險金額給付身故保
    險金」，第十六條另約定：「本公司（指被上訴人公司）應於收齊前項文件（指
    理賠所需文件）後十五日內給付（指給付保險金額）之。逾期本公司應按年利一
    分加計利息給付」；前述三項保險金額合計為三百萬元，並均指定上訴人為受益
    人，保險契約訂立後，被上訴人均依約繳納保險費，被保險人鄭雅麗於八十八年
    六月十八日下午五時許，被發現陳屍於台中市○○路○段一之七號之七樓平台等
    情，固據上訴人提出保險單（即「終身壽險（壽型）保險契約」、「重大疾病終
    身壽險附約」、「意外身故及殘廢保險金附約」）、相驗屍體證明書、被告公司
    覆函、戶籍謄本為證（原審卷第十一至八十九頁）。
五、關於上訴人依據「終身壽險（壽型）保險契約」請求給付保險金一百四十萬元及
    依據「重大疾病終身壽險附約」請求給付保險金六十萬元部分：
    按系爭「終身壽險（壽型）保險契約」之保險金額為一百四十萬元，該契約第十
    二條約定：「被保險人於本契約有效期間內身故者，本公司（指被上訴人）按當
    時保險金額給付身故保險金」，第九條第二項約定：「本公司（指被上訴人公司
    ）應於收齊前項文件（指理賠所需文件）後十五日內給付（指給付保險金額）之
    。逾期本公司應按年利一分加計利息給付」；又系爭「重大疾病終身壽險附約」
    之保險金額為六十萬元，該契約第十一條約定：「被保險人於本契約有效期間內
    身故者，本公司（指被上訴人）按當時保險金額給付身故保險金，第九條第二項
    另約定：「本公司（指被上訴人公司）應於收齊前項文件（指理賠所需文件）後
    十五日內給付（指給付保險金額）之。逾期本公司應按年利一分加計利息給付」
    （見原審卷第二十九、七十四頁）。而系爭上開保險契約係八十七年三月十七日
    訂立，保險期間均為二十年，被保險人鄭雅麗係八十八年六月十八日死亡之事實
    ，又為兩造所不爭，足見被保險人係於保險期間內死亡，是上訴人依據系爭「終
    身壽險（壽型）保險契約」上開約定請求給付保險金一百四十萬元，依據系爭「
    重大疾病終身壽險附約」上開約定請求給付保險金六十萬元，自屬有據。惟被上
    訴人辯以：按保險法第一百零九條第一項前段規定「被保險人故意自殺者，保險
    人不負給付保險金額之責任」。又系爭「終身壽險（壽型）保險契約」第十六條
    第一項第三款以及「重大疾病終身壽險附約」第十九條第三項均約定：被保險人
    在契約訂立之日起二年內故意自殺者，被上訴人公司不負給付保險金責任，本件
    被保險人雖於保險期間內死亡，但其死亡原因係被保險人自殺所致，依保險法第
    一百零九條第一項前段之規定及保險契約上開約定，被上訴人不負給付保險金義
    務等語。是本件關於上開兩部分，其爭執要旨厥為：被上訴人之死亡原因是否出
    於自殺所致。查：
（一）被保險人死亡後，經台中市警察局第一分局西區派出所初步調查結果，據該所
      「相驗案件初步調查報告表」中「發現或報案處理經過」欄內載稱：「死者鄭
      雅麗於渠住處．．．跳樓自殺，而於右記死亡時、地，經證人盧志強發現報警
      偵辦」，「相驗案件初步調查報告表」中「死亡原因」欄中記載為：「自殺」
      ，並經上訴人及被保險人之生父鄭文枝於「死者家屬」欄內簽名，另於「對本
      案意見」欄內記載: 「無異議」等字，有「相驗案件初步調查報告表」附於相
      驗卷可據（見調閱之台灣台中地方法院檢察署八十八年相字第九一八號鄭雅麗
      休克案件卷宗第四頁）。又被保險人之生父鄭文枝於上述相驗案件應訊時亦陳
      稱：「我女兒鄭雅麗．．．她的言行舉止並無異常，但平日有酗酒之習慣．．
      ．平常個性十分任性．．．我對我女兒鄭雅麗墜樓一事，並無異議，無其他意
      見」等語（見同卷第六頁正反面）。八十八年六月十九日，檢察官訊問時，被
　　　保險人之生父鄭文枝復陳稱：「（檢察官問：法醫相驗結果，死者身上除墜樓
      傷痕外，查無其他傷痕，有何意見？）無（無意見之意）」等語（見同卷第八
      頁）；被保險人之生母即上訴人亦陳稱：「（檢察官問：法醫相驗結果，死者
      身上硢墜樓傷痕外，查無其他傷痕，有何意見？）無（無意見之意）」等語（
      見同卷第九頁）。又被保險人之生父鄭文枝及生母即上訴人復均另陳稱：「檢
      察官問：據法醫相驗結果，死者係墜樓死亡，有何意見？）答：無（即無意見
      之意）」、「（檢察官問：法醫相驗結果，死者查無打鬥傷痕，推定係高樓墜
      落致死，有何意見？）答：無（無意見之意）」等語（同卷第十三頁）。再參
      以證人即處理現場之警員林靖智於原審證稱：「我是第一個到現場處理的人．
      ．．詳情如調查報告表，調查報告表是我同事周朕平寫的，但是我調查的，跳
      樓自殺這幾個字是我叫他寫的，因現場門是反鎖的，沒有財物損失及衣服沒有
      凌亂，還有平台上只有二個至三個足跡，其他是灰塵，當時死者的父母親也都
      沒有意見．．．床上有幾本筆記本，裡頭有記載死者對人生感到消極的意思．
      ．．我是根據上面幾點，認為死者是跳樓自殺的」等語（同卷第二一四、二一
      五頁）。足見被上訴人所辯被保險人係自殺死亡一節，尚屬可採。
（二）被保險人之屍體經解剖後檢具其尿液、血液、胃內容物及陰道分泌物送請法務
      部法醫研究所鑑定結果，送鑑定之被上訴人陰道抹拭棉棒二支均未發現有精斑
      ，此有該所八十八年九月三十日法醫所八八文理字第一三二二號函附於相驗卷
      可證（見相驗卷第二十八、二十九頁），由此足見被保險人未遭性侵害，顯已
      排除他人姦殺之可能。又依上訴人之後夫林營全於事故發生後至現場清點結果
      ，被保險人之皮包及手機並未遺失之情，已據林營全陳明（見本院卷第一０四
      頁），檢察官履勘現場結果，被保險人之金鉓及錢財均完好留於房間內並未遺
      失（見上述相驗卷第十一頁反面），由此足見被保險人顯非遭財殺。
（三）依檢察官勘驗筆錄所載：「門鎖係經鎖匠破門得以進入」，證人即警員林靖智
      亦證稱：「（問：門鎖如何開？）答：請鎖匠開鎖，有三道開關，經打開後，
      無法由外面打開，因該鎖由內鎖住，外面無法打開，之後予破壞門鎖才進入現
      場」等語（見同上相驗卷第九頁、第十一頁）。被保險人之房門既係由屋內反
      鎖，鎖匠由屋外開啟三道開關後仍無法由屋外開門進入屋內，顯見第三人顯無
      可能侵入屋內加害被保險人。
（四）證人即處理現場之警員林靖智於八十八年六月十九日檢察官訊問時證稱：「陽
      台發現一個足跡，似赤腳踩地足跡」等語（見同上相驗卷第九頁反面）。於原
      審另證稱：「以證人即處理現場之警員林靖智於原審證稱：「我是第一個到現
      場處理的人．．．調查報告表是我同事周朕平寫的，但是我調查的，跳樓自殺
      這幾個字是我叫他寫的，因現場門是反鎖的，沒有財物損失及衣服沒有凌亂，
      還有平台上只有二個至三個足跡，其他是灰塵」等語（見原審卷第二一四、二
      一五頁）。若被保險人確係遭他人強行由大廈第十一層推落，或係遭他人殺害
      ，則基於求生本能，被保險人必予反抗而有所打鬥，在陽台上必留下多數足跡
      ，惟據處理現場之警員林靖智上開證詞，被保險人住處陽台既僅留有一至三個
      足跡，顯無打鬥之跡象。是上訴人所稱被保險人係遭他人殺害云云，尚非可採
      。依相驗卷所示，檢方相驗時未注意勘驗被保險人房間陽台足跡之數量及其大
      小是否與被保險人之腳形相符？是否為第三人之足跡等事項，惟被保險人係八
      十八年六月十八日死亡，迄今為時三年，且該屋已另出租與第三人，本院九十
      年十一月八日至現場履勘時，即因該屋已另出租與他人而無法入內履勘，僅履
      勘隔鄰之房間（均屬套房式，每間之面積、隔局均相同）資為參考，是該陽台
      已再經多人踐踏，無從進一步查證，殊難以當時未詳予查證，即推定被保險人
      係遭他人所殺害。
（五）上訴人於原審雖指稱：行兇者可能由隔鄰房屋之陽台攀爬侵入被保險人所住房
      間內行兇，得逞後再由陽台攀爬至隔鄰房屋離去云云。惟為被上訴人所否認。
      如前所述，被保險人之房門係由屋內反鎖，故無可能係第三人進入被保險人房
      內加害被保險人之後，再由房間大門離去，若果真有第三人進入被保險人房間
      加害被保險人，則加害之後，唯一可能逃離之方法為：冒著生命危險從被保險
      人所住房間外面陽台攀爬大樓外牆離去，但該大樓為集合式住宅，且被保險人
      住處之陽台乃面向大樓之中庭，陽台上之動靜皆有可能成為其他住戶所看見，
      毫無私密性可言，兇手如從陽台攀爬離去，無異昭告世人其曾至被保險人之住
      處，且以攀爬大樓外牆之特殊方式離去，而此種方式顯不合常情，因行兇者惟
      恐遭人發現，皆會以隱密之方式迅述離開現場。故如真有第三人殺害被保險人
      ，則其自房門離開被保險人之房間即可，無須冒險（冒生命及被他人發現之危
      險）由陽台越過隔壁之房間離去，是上訴人上述主張，顯有違常情。況上訴人
      於提起第二審上訴後，就上開事項又改稱：兇手行兇後，由房門走出後將房門
      反鎖後離去云云。惟若其所言為真，則鎖匠必能由屋外開啟房門，惟本件處理
      現場警員當天僱請鎖匠到場開啟三道鎖以後，仍無法打開房門，始查覺房門係
      由屋內反鎖之情，已詳如前述，顯見上訴人右揭主張，亦與常情有悖，殊無足
      採。
（六）被保險人死亡，經檢察官偵查結果，認為：「死者遺體除墜樓之外傷傷痕外，
      經勘驗並無其他外傷傷痕，有相驗屍體證明書附卷可證；又其居處十一之十七
      號房，原係由房內上鎖，鎖匠無法開啟，經警員強力破壞始得進入．．．．而
      現場物品雖凌亂，但無打鬥破壞跡象，且現金、金飾等物品亦無遺失。．．．
      ．本件經查無他殺嫌疑」，而將該相驗案件予以簽結，有簽呈附於相驗卷可據
      （見相驗卷第三十二頁）。
（七）被保險人所住套房陽台之護欄高度為一一八公分，有本院勘驗筆錄可據（本院
      卷第七十九頁），而被保險人之身高為一五六公分，有驗斷書可考（相驗卷第
      十五頁），足見護欄之高度已達被保險人身高之百分之七十五（即一一八公分
      除以一五六公分），若非被保險人為自殺而故意攀爬逾越該護欄，實無不慎失
      足由陽台墜落之可能。
（八）按證明應證事實之證據資料，並不以可直接單獨證明之直接證據為限。凡先綜
      合其他情狀，證明某事實，再由某事實為推理的證明應證事實，該證明某事實
      之間接證據，亦包括在內（最高法院八十六年度台上字第六一一號；八十五年
      台上字第八五六號；八十一年台上字第一三八八號等判決參照）。本件雖無遺
      書直接證明被保險人係自殺死亡，但據前述事證〔即本判決理由五（一）至（
      六）所載〕，足以推論被保險人係自殺死亡。
（九）按保險法第一百零九條第一項前段規定「被保險人故意自殺者，保險人不負給
      付保險金額之責任」。又系爭「終身壽險（壽型）保險契約」第十六條第一項
      第三款以及「重大疾病終身壽險附約」第十九條第三項均約定：被保險人在契
      約訂立之日起二年內故意自殺者，被上訴人公司不負給付保險金責任，已如前
      述。本件被保險人既係自殺死亡，依據上述法條及系爭「終身壽險（壽型）保
      險契約」第十六條第一項第三款以及「重大疾病終身壽險附約」第十九條第三
      項之約定，被上訴人公司不必負給付系爭保險金責任，是上訴人依據「終身壽
      險（壽型）保險契約」請求給付保險金一百四十萬元及依據「重大疾病終身壽
      險附約」請求給付保險金六十萬元，即非有據，原審就此部分，為上訴人敗訴
      之判決，並駁回其假執行之聲請，核無不合，上訴論旨，就此部分，指摘原判
      決失當，求予廢棄，非有理由，應予駁回。
六、關於上訴人依據「個人傷害保險附約」請求給付保險金一百萬元部分：上訴人主
    張：系爭附加「意外身故及殘廢保險金附約」，保險期間四十九年，保險金額一
    百萬元，上訴人為保險受益人，該保險附約第五條約定：「被保險人於本契約有
    效期間內，因遭受意外傷害事故，致其身體蒙受傷害而致．．．死亡時，依照本
    附約的約定，給付保險金」，第六條：「被保險人於本契約有效期間內遭受第五
    條約定的意外傷害事故，自意外傷害事故發生之日起一百八十日以內死亡者，本
    公司（指被上訴人）按保險金額給付身故保險金」，玆被保險人於保險期間之八
    十八年六月十八日死亡，而其死亡原因，由各項狀況判斷，足認被保險人係被他
    人由上述大廈第十一樓陽台推下致死或因不明原因被他人殺死後移屍於大廈第七
    樓陽台，被上訴人既係被他人故意由高樓推下或故意殺死，則被上訴人自應依約
    給付保險受益人即上訴人保險金一百萬元及利息。被上訴人則辯以：系爭「個人
    傷害保險附約」第五條第一項雖約定：「被保險人於本契約有效期間內，因遭受
    意外傷害事故，致其身體蒙受傷害而致．．．死亡時，依照本附約的約定，給付
    保險金」，但同條第二項另約定：「前項所稱意外傷害事故，指非由疾病引起之
    外來突發事故」，由此文句，可知系爭「個人傷害保險附約」約定之「意外傷害
    事故致死」，係採所謂「原因說」，即導致傷害或死亡之外界原因出於意外者，
    方屬意外傷害。上訴人應證明被保險人死亡之原因係出於意外，始得請求理賠。
    上訴人僅以被保險人死亡之結果而請求理賠，無法證明其死亡之原因係出於意外
    ，上訴人之請求並無理由等語。是上訴人就其主張有利於己之事實即「被保險人
    因遭受意外傷害事故，致其身體蒙受傷害而致死亡」之事實，負舉證責任。查：
（一）上訴人主張：被保險人係被他人由上述大廈第十一樓陽台推下致死或被不詳姓
      名之人因不明原因先將被保險人殺死後移屍於上述大廈第七樓陽台云云。為被
      上訴人所否認，被上訴人就其所稱將被保險人由上述大廈第十一樓陽台推下致
      死或將被保險人殺死後移屍於上述大廈第七樓陽台者，究係何人？住於何處？
      何因加害被保險人？等事項，均未據陳明或為任何舉證。
（二）上訴人所提李奕總信函影本固載稱：「我名叫李奕德，我與雅麗（指被保險人
      ）認識大約在八十四年十一月，在紅茶店認識。事情經過：二十日晚上睡覺時
      ，夢到霧狀的雅麗（五官很清楚）向我哭泣，我認為是亂夢，不以為然，二十
      一日晚上同樣的事又發生了，雅麗不但哭哭啼啼，還走來走去，我也不以為然
      ，二十二日下午五時左右接到朋友的來電，說雅麗十九日已死亡，我有點怕怕
      的，晚上睡覺時又夢到了，這次是訴說發生的過程，我看到她頭開花，腳右大
      腿好像多．．．雅麗哭著說，「我不會害你，但求你告訴我家人這事情」「我
      男朋友在睡覺時提出分手，我逼問原因，我男朋友說：「他認識一個有錢的女
      孩子，對他未來幫助很大，要跟一無所有的我分手」，我們爭吵起來，我拿一
      把水果刀嚇他，他確當真，把我手腳制伏後，用手掐我脖子，我昏了過去，他
      卻以為我死了，便做出意外死亡的假現場，把我從樓上推到樓下，我魂飛魄散
      ，想起你修密宗修很好，才來找你幫我申冤，無論你遇到多大的困難，都要使
      我家人相信你．．．．這就是事情的經過」等語（見本院卷第三十一至三十三
      頁），此信函所述者為：被保險人對李奕總託夢之夢境，並非現實生活之情景
      ，所述之內容終屬幻境，殊難遽予採信。該信函又未指出被保險人在夢境中所
      說將被保險人推下樓之男友之姓名住址或其他任何資料。況上訴人所舉證人即
      被保險人之胞妹鄭亞琳亦於本院證稱：「我大約在二、三年前有跟鄭雅麗（即
      被保險人）在台中市○○路○段一之七號十一樓十七室住，跟他住只是偶而住
      一、二天，沒有長期一起住．．．．八十八年端午節時，他在８８８酒店上班
      ，當陪酒小姐，我所知道的（他告訴我過的）他有一、二個男朋友，一個叫「
      阿凱」不知道真實姓名，另外一個他沒有說，我姊姊沒有跟我提起說他和男朋
      友有何感情糾紛」等語（見本院卷第一０三頁）。被保險人之胞妹鄭亞琳既已
      供稱被保險人生前並未提及與其男友有何感情糾紛，且無其姓名住址等資料，
      上訴人又未為任何舉證，自難採憑。
（三）上訴人所舉證人即被上訴人之胞妹鄭亞琳於本院證稱：「我大約在二、三年前
      有跟鄭雅麗在台中市○○路○段一之七號十一樓十七室住，跟他住只是偶而住
      一、二天，沒有長期一起住，那間房間的鎖是可以自動上鎖的，房間裡面有加
      裝鐵鍊鎖，鐵鍊鎖鎖上的話外面沒辦法打開，大樓電梯要用識別卡才能搭乘，
      鄭雅麗有壹張識別卡，八十八年六月十六日（端午節左右）鄭雅麗有打電話給
      我，叫我把以前跟他借穿的衣服拿去還給他，電話中沒有談到別的事，電話中
      談話的語氣跟平常一樣，沒有怪異的現象，八十八年端午節時他在８８８酒店
      上班，當陪酒小姐，我所知道的（他告訴我過的）他有一、二個男朋友，一個
      叫「阿凱」不知道真實姓名，另外一個他沒有說，我姊姊沒有跟我提起說他和
      男朋友有何感情糾紛等語（見本院卷第一０三頁）。依上證詞，該證人僅係就
      其曾與被上訴人同住，以及就被上訴人在酒店擔任陪酒小姐，與其男朋友並未
      有何感情糾紛等事項而為陳述，不足以證明上訴人所稱：被保險人係遭他人從
　　　居住之第十一層樓強行推落致死或遭殺害後移屍至大樓七樓平台跌落之事實為
　　　真實。
（四）上訴人所舉證人即上訴人之夫林營全於本院證稱：「鄭雅麗（即被保險人）是
      我太太和她前夫所生的女兒，八十八年六月十五日（大約農曆端午節）約在農
      曆五月初三我太太有打電話給死者鄭雅麗，是否要回家過節吃粽子，鄭雅麗怎
      麼回答我不知道，是我太太在隔天才告訴我的，當時我不在，我去做工不在家
      ，鄭雅麗死亡（八十八年六月左右）那天，我太太接到鄭雅麗所住大樓管理室
      的守衛打電話過來，說鄭雅麗死亡，我就開車載我太太一起去，我們直接去警
      察局（因為現場已經封鎖）作筆錄，後來警員林靖智帶我們去現場，看完屍體
      去樓上他住的房間，我責問警員為什麼沒有等家屬來，就將房間門毀壞進入我
      女兒的房間，警員林靖智說他有攝影，警員只准我們在外面看，不准進入房間
      裡面，說檢察官還沒有來不能進去，後來檢察官來了蒐證之後才讓我們進去，
      整理房間時大樓的識別卡、鑰匙都不見了，皮包、手機、電話機都放在冰箱裡
      面，有線的電話話筒被拔掉」等語（本院卷第一０四頁）。被上訴人對證人上
      開證言則表示：當天被上訴人之皮包、手機、電話機都放在冰箱裡，此係因被
      保險人服用鎮靜劑致有異常舉動所致等語（見本院卷第一六四頁）。查證人林
      營全上開證詞，僅係就其於當天知悉被保險人死亡後，與上訴人共同前往現場
      察看現場之情形而為陳述，尚不足以證明被保險人係遭他人加害致死。至於證
      人所稱被保險人之皮包放在冰箱內云云。此正足以證明被上訴人之財物未被劫
      走，排除被保險之係遭他人財殺之可能（被上訴人亦以此為抗辯）。至於被保
      險人房內之電話線切斷，電話機及手機均放於冰箱內一節，上訴人主張：此行
      為異常，被保險人顯係被殺害而死等語。惟為被上訴人所否認，查被保險人房
      內之電話線切斷，電話機及手機均放於冰箱內，此現象固屬異常，惟自殺者為
      堅定其自殺欲念，在自殺之前，將電話線切斷，將電話機連同手機置於冰箱內
      ，斷絕求救途徑以後，再為自殺行為，亦非無可能，此正與上吊自殺者，多先
      踩於高椅上，待吊繩套住脖子，即將高椅踢倒，斷絕救活機會者相同，是被保
      險人死亡後，被發現「其房內之電話線切斷，電話機及手機均放於冰箱內」，
      但此狀況，未必即係被保險人被殺害致死之現象，上訴人據此主張被保險人係
      被他人殺害，即非有據。又證人林營全另證稱：當天整理房間時未找到被保險
      人所住套房之鑰匙以及該棟大樓之識別卡一節，查套房之鑰匙以及大樓之識別
      卡之體積均甚微小，保管稍有不慎，即易遺失而不易尋獲，自難以被保險人死
      亡後其套房之鑰匙以及該棟大樓之識別卡均未尋獲，即推定被保險人係遭他人
      謀害致死，是證人上開證詞，亦難資為有利上訴人之認定。
（五）上訴人所舉證人即被保險人所住之大廈總幹事鄧雲騰於本院證稱：「我是大地
      球大廈總幹事，我們的房間（指被保險人所住大廈之房間）都是套房式的，買
      的人絕大部分都是用來出租，住戶如果出入電梯要用識別卡，電梯跟一樓守衛
      室裡面有監試系統，車道入口、地下室五樓汽車停車場、地下室三樓機車停車
      場、大樓一樓後面中控室外面等地也有監視系統，其他地方就沒有監試系統，
      本件發生以後檢察官、警員都沒有調閱錄影帶，我們所使用的錄影帶都是重複
      使用，不是數位錄影帶，所以現在已經被洗掉，（只保管一個月）住戶鄭雅麗
      的電話機是大樓原來就有配備的，我們當初出售給購買戶時，就配有電話，（
      電話原則只是大樓的分機，打外線要付費）電話紀錄我們原則上保管一年，電
      話紀錄我們只有用電腦管理，沒有用手寫的電話紀錄簿，所以現在已經無法查
      考，我們大樓住戶每天所收發的電話號碼都有紀錄，但大樓內各住戶互打就沒
      有紀錄，紀錄我們一般保存一年，因為數量太多，大樓也有訪客登記簿，是手
      寫的，如果有陌生訪客就要登記，本件鄭雅麗死亡當天我剛好休假，訪客紀錄
      簿目前應該還在，我再補送到法院，八十六年大樓剛蓋好的時候管區警員比較
      常進去大樓巡邏，因為剛蓋好比較複雜，但是都沒有登記，套房大門蓋的時候
      的鎖匙配備都是一樣，住戶有的會換，有的加鎖，改的很亂，是不是跟其他住
      戶一樣，我不知道，死者所住的那間房子是否有加三段鎖我不知道，是否可以
      從裡面內設門閂，我不知道」等語（本院卷第一一五頁）。查證人鄧雲騰係就
      被保險人所住大廈之房間形式、管制設施、監視系統、監視錄影帶及電話紀錄
      簿之保存期限等事項而為上開證述，其證詞尚不足以證明被保險人係遭他人殺
      害而死亡，亦難為有利上訴人之認定。
（六）依被保險人居住之上述大廈管理委員會九十一年三月四日九一大字第０三０四
      號函送之訪客登記簿所載，自八十八年四月二十二日起，至被保險人八十八年
      六月十八日死亡之日止，被上訴人之訪客僅有許明珠於八十八年六月十五日拜
      訪被保險人（見本院卷第一一八、一一九頁），本院依上訴人之聲請，傳訊該
      證人到場證稱：「我認識鄭雅麗（即被保險人），她是我的表妹，我很少跟鄭
      雅麗相處，鄭雅麗住的地方我曾經去過，鄭雅麗住的台中市○○路的一個大廈
      我去過一次，大概在八十九年夏天的時候，什麼事情去他那裡我忘記了，可能
      因為鄭雅麗的妹妹要搬去我那邊住，我幫忙鄭雅麗的妹妹搬東西，（鄭雅麗的
      妹妹的東西放在鄭雅麗住處，所以去鄭雅麗住的地方搬東西的樣子）我跟死者
      鄭雅麗的妹妹鄭雅玲一起去死者所住的那棟大樓，去的時候我只有在大樓的會
      客室簽寫訪客登記簿，我沒有上樓去死者鄭雅麗的房間，我叫鄭雅玲自己上去
      鄭雅麗所住的房間拿東西趕快下來，我沒有上去，當天我沒有遇到鄭雅麗」等
      語（本院卷第一四０頁），此證言亦不足證明被保險人生前有與人糾紛而被殺
      害情事，難為有利上訴人之認定。
（七）上訴人復主張：關於被保險人之傷情，依台灣台中地方法院檢察署相驗屍體驗
      斷書之記載，其中關於「四肢部：左手肘部開放性骨折。右股骨完全骨折」部
      分，可認係被保險人從高處墜落所致，並無疑問。而關於「胸腹部：左胸近胸
      骨部瘀血。四肢部：雙手掌部瘀血。右腳掌部瘀血。兩小腿部及雙足背部多處
      暗紅色瘀血」等部分，各該部位之瘀血現象，究係被保險人從高處墜落所致？
      抑係被保險人與行兇者打鬥爭扎之痕跡？尚有疑問，另外，關於「四肢部：右
      手肘部後部擦傷。兩膝部內側下方斜向擦傷」部分，應與被保險人從高處墜落
      無關，且被保險人若從高處跳下，亦不至於會有上開擦傷或斜向擦傷之痕跡等
      語。經上訴人所舉證人即原驗屍之法醫師黃哲信於本院證稱：「相驗屍體證明
      書記載左胸近胸骨瘀血，右手肘部後部擦傷，雙手掌部瘀血，右腳掌部瘀血，
      兩小腿部及雙足背部多處暗紅色瘀血，及兩膝部內側下方斜向擦傷等傷跡其形
      成原因，其中瘀血的傷，應係墜落時撞擊地面所造成，右手肘後部擦傷係於陽
      台女兒牆突出部位擦傷造成，右股骨完全骨折應係墜樓時下肢著地造成，兩膝
      部內側下方斜向擦傷，因左手肘部開放性骨折及右股骨完全骨折，此二骨折部
      位在不同側，推斷兩膝部內側下方斜向擦傷應為死者呈跨騎式墜落時與突出物
      造成刮擦傷，各該部位之瘀血現象，依受傷部位研判，應為死者從高處墜落所
      致，其各處部位之擦傷或斜向擦傷現象形成的原因有可能是死者攀爬十一樓陽
      台時被圍牆的磁磚所刮傷，也有可能是墜落到七樓平台的時候被女兒牆突出物
      刮擦傷造成，右手肘瘀血部位正好接觸到女兒牆磁磚，由死者身體瘀血部位分
      佈身體的前部四肢，推定應為高處墜落造成，雙手腕部及雙手背部均未見手抓
      瘀血痕，故研判所受傷害應為高處墜落造成，研判沒有打鬥跡象」等語（見本
      院卷第一五０、一五一頁）。查被保險人胸腹部、左胸近胸骨部、四肢、雙手
      掌、右腳掌、兩小腿部、雙足背部多處之瘀血，經法醫師證稱係因由高樓墜落
      撞擊地面所造成。被保險人右手肘部後部擦傷，經法醫師證稱係因由高樓墜落
      撞及陽台女兒牆突出部位所致，兩膝部內側下方斜向擦傷係被保險人墜樓時呈
      跨騎式墜落與突出物造成刮擦傷所致，顯非因他殺所致，上訴人單憑此等傷情
      ，主張被保險人係遭他人殺害死亡，亦非有據。
（八）上訴人又主張：台中地方法院檢察署八十八年度相字第九一八號相驗卷內之筆
      錄有記載：台中市第一分局西區派出所警員據報至現場處理時，當時被保險人
      所承租之上開房間，大門遭內鎖，請鎖匠前往開鎖，仍無法開啟，故由警員破
      門而入等情，為其論據。然該筆錄所記載「大門遭內鎖，請鎖匠開鎖，仍無法
      打開」乙節，其所謂「內鎖」之詳情為何？並無法明確判斷。按房門內鎖之情
      節有很多種，或僅單純從內將門鎖鎖住，或從內將門鎖鎖住並加卡筍，或從內
      將門鎖鎖住並另加門栓，不一而足。至於鎖匠從外面開鎖而無法開啟，其情形
      亦有很多種，其一為鎖匠之開鎖技術不精，而無法開啟，其二為門鎖之設計比
      較複雜，鎖匠無法開啟。從上開筆錄所載內容，無法判斷該房間大門內鎖為哪
      一種情形，不得以此即認為自殺云云。惟為被上訴人所否認，並辯稱：當天鎖
      匠有打開三道開關仍無法進入房內，因而破壞房門才能進入屋內，並非鎖匠無
      法開鎖，上訴人所述顯非真實等語。惟查：證人即警員於偵查中證稱：「（問
      ：門鎖如何開？）答：請鎖匠開鎖，有三道開關，經打開後，無法由外面打開
      ，因該鎖由內鎖住，外面無法打開，之後予破壞門鎖才進入現場」等語（見同
      上相驗卷第九頁）。被保險人之房門既係由屋內反鎖，鎖匠由屋外開啟三道開
      關後仍無法由屋外開門進入屋內，並無上訴人所稱之鎖匠開鎖技術不精無法開
      門之情形，再參以上訴人所舉證人即被保險人之胞妹鄭亞琳於本院證稱：「我
      大約在二、三年前有跟鄭雅麗（即被保險人）在台中市○○路○段一之七號十
      一樓十七室住，跟他住只是偶而住一、二天，沒有長期一起住，那間房間的鎖
      是可以自動上鎖的，房間裡面有加裝鐵鍊鎖，鐵鍊鎖鎖上的話外面沒辦法打開
      」等語（見本院卷第一０三頁），更足證明被保險人死亡當天其所住房間係以
      鐵鍊由屋內反鎖無疑，上訴人右揭主張，亦非可採。
（九）上訴人另主張：警員林靖智於原審證稱同棟大樓以前亦曾發生從高處跌落死亡
      的案例，可見被保險人係被他人謀害而死云云。查證人即警員林靖智於原審雖
      曾證稱同棟大樓以前亦曾發生從高處跌落死亡的案例（原審卷第二一五頁），
      但該警員亦補稱：「亦無他殺的存在」等語（見同卷同頁），自難斷章取義，
      取其前段之證詞，而主張被保險人係他人殺害。又上訴人主張：被保險人死亡
      前數日，曾打電話回家表示端午節將返家過節，請其父親回家途中順道至被保
      險人住處載被保險人返家，可見被保險人不可能自殺云云。惟自殺者之心態不
      穩定，自殺意念隨時產生，自難憑被保險人於死亡前數日曾以電話向家人表示
      回家過端午節，即認定其無自殺可能，是上訴人之主張，亦非有據。
（十）綜上所述，上訴人迄未舉證證明被保險人係因意外傷害事故致其身體蒙受傷害
      而致死亡，從而上訴人依據系爭「個人傷害保險附約」第五、六、十六條之約
      定，請求被上訴人給付保險金一百萬元及遲延利息，即非有據，原審就此部分
      ，為上訴人敗訴之判決及駁回假執行之聲請，亦無不合，上訴論旨，就此部分
      指摘原判決失當，求予廢棄，非有理由，亦應予駁回。
七、本件判決之基礎已臻明確，兩造其餘攻擊防禦方法及舉證，核於判決結果無影響
　　，無庸逐一論述，併予鈙明。
八、據上論結，本件上訴為無理由，依民事訴訟法第四百四十九條第一項，第七十八
    條，判決如主文。
中　　　華　　　民　　　國　　九十一　　年　　　七　　　月　　　九　　　日
~B1民事第五庭審判長法　官　陳滿賢
~B2　　　　　　　　法　官　朱　樑
~B3　　　　　　　　法　官　邱森樟
右為正本係照原本作成。
如對本判決上訴，須於收受判決送達後二十日內向本院提出上訴書狀，其未表明上訴
理由者，應於提出上訴後二十日內向本院提出上訴理由書（須按他造人數附具繕本）
，並繳納送達用雙掛號郵票拾份（每份參拾肆元）。
上訴時應提出委任律師或具有律師資格之人之委任狀；委任有律師資格者，另應附具
律師及格證書及釋明委任人與受任人有民事訴訟法第四百六十六條之一第一項但書或
第二項（詳附註）所定關係之釋明文書影本。
~B　　　　　　　  書記官  粘銘環
中　　　華　　　民　　　國　　九十一　　年　　　七　　　月　　 十二　　 日
附註：
民事訴訟法第四百六十六條之一（第一項、第二項）
對於第二審判決上訴，上訴人應委任律師為訴訟代理人。但上訴人或其法定代理人具
有律師資格者，不在此限。
上訴人之配偶、三親等內之血親、二親等內之姻親，或上訴人為法人、中央或地方機
關時，其所屬專任人員具有律師資格並經法院認為適當者，亦得為第三審訴訟代理人
。
　　　　　　　　　　　　　　　　　　　　　　　　　　　　　　　　　　　　Ｙ